【裁判字號】    96,訴,31
【裁判日期】    970130
【裁判案由】    損害賠償
【裁判全文】
臺灣高等法院臺中分院民事判決  96年度訴字第31號
原    告        甲○○
                乙○○
                丁○○
兼 上 開 三 人
共同訴訟代理人  丙○○
被    告        戊○○
上列當事人間因侵權行為損害賠償事件，對於本院96年度交附民
字第137號判決提起附帶民事訴訟，經本院刑事庭移送到庭，本
院於97年1月16日言詞辯論終結，判決如下：
    主  文
被告應給付原告甲○○新台幣伍拾貳萬零玖佰陸拾伍元。
被告應給付原告乙○○、丙○○、丁○○新台幣貳萬伍仟元。
原告其餘之訴及假執行之聲請均駁回。
    事  實  及  理  由
一、原告起訴主張：被上訴人於民國（下同）95年9月28日18時
    27分許，駕騎車牌號碼IMF─813號重型機車，沿臺中縣潭子
    鄉○○路○段由西往東方向行駛，途經潭興路二段442巷口
    之無號誌交岔路口時，未能注意車前狀況，撞上正由北往南
    方向穿越車道已達路中之被害人張林玉珠，造成被害人張林
    玉珠受有頭部外傷，而於95年10月17日4時50分許，因頭腦
    損傷嚴重而死亡。為此，依侵權行為法則，求為判命被告應
    給付原告甲○○新台幣（下同）139萬5965元；給付原告乙
    ○○、丙○○、丁○○各50萬元及自起訴狀繕本送達翌日起
    至清償日止，按年息百分之五計算之利息暨供擔保以宣告假
    執行之判決。
二、被告則以：伊沒有金錢可以賠償等語置辯。答辯聲明：駁回
    原告之訴。
三、原告主張被告戊○○於民國（下同）95年9月28日18時27分
    許，駕騎車牌號碼IMF─813號重型機車，沿臺中縣潭子鄉○
    ○路○段由西往東方向行駛，途經潭興路二段442巷口之無
    號誌交岔路口時，原應注意車輛行駛時，應注意車前狀況，
    並隨時採取必要之安全措施。又機車行駛之車道，應依標誌
    或標線之規定行駛。而依當時之天候為夜間有照明、晴天，
    路面為無缺陷之乾燥柏油路，復無障礙物且視距良好，並無
    不能注意之情事，竟疏未注意，未在機車專用道上行駛，而
    違規行駛在快車道上，又未注意車前狀況，而撞上正由北往
    南方向穿越車道已達路中之張林玉珠，戊○○肇事後，即央
    請路人報案叫救護車將傷者送醫，並停留現場等待警員到場
    處理，嗣張林玉珠被撞倒地後雖經送醫急救，仍於95年10月
    17日4時50分許，因此次交通事故而受有頭部外傷致頭腦損
    傷而死亡，為被告所不爭執，並有道路交通事故現場圖、道
    路交通事故調查報告表(一)、(二)、現場照片共10張、台中縣警
    察局道路交通事故肇事人自首情形紀錄表、衛生署豐原醫院
    診斷證明書、臺灣臺中地方法院檢察署檢察官勘驗筆錄、驗
    斷書、相驗屍體證明書等附於刑事卷可稽。被告因此觸犯過
    失致死罪，經本院刑事庭以96年度交上易字第859號判處有
    期徒刑十月判決確定在案。復經本院調取上開刑事卷宗核閱
    無訛。是原告主張被告戊○○有侵權行為之事實，堪信為真
    實。
四、按不法侵害他人致死者，對於支出醫療及增加生活上需要之
    費用或殯葬費之人，亦應負損害賠償責任，民法第192條第1
    項定有明文。又按不法侵害他人致死者，被害人之父、母、
    子、女及配偶，雖非財產上之損害，亦得請求賠償相當之金
    額，民法第194條定有明文。本件被害人張林玉珠因被告行
    為受傷致死，原告甲○○為被害人張林玉珠之配偶，被害人
    張林玉珠為原告乙○○、丁○○、丙○○之母親，彼等請求
    被告給付因此交通事件所支出之財產上損害及因被害人死亡
    所受之精神上損害賠償，為有理由。原告請求被告給付之損
    害賠償項目、金額，是否准許，如下說明：
  (一)醫療費用：原告甲○○主張為被害人張林玉珠因本件交通事
    故支出醫療費用計7萬6265元（本院卷第28頁），業據其提
    出行政院衛生署豐原醫院醫療費用收據為證。為被告所不爭
    執，核被害人張林玉珠於95年9月28日因被告行為而受有頭
    部外傷，於95年10月17日因頭腦損傷而致死亡，是原告支出
    該筆醫療費用係有必要，原告甲○○請求被告支付醫療費用
    7萬6265元，應予準許。
  (二)看護費用：所謂增加生活上之需要，係指被害人以前並無此
    需要，因加害人行為以後始有支付此費用之必要者而言。又
    親屬代為照顧被害人之起居，固係基於親情，但親屬看護所
    付出之勞力並非不能評價為金錢，此種基於身分關係之恩惠
    實際上雖無金錢支出，惟自不能加惠於加害人。故由親屬看
    護時雖無現實看護費之支付，仍應認被害人受有相當於看護
    費之損害，得向上訴人請求賠償，始符公平原則（最高法院
    94年度台上字第1543號判決參照）。查原告甲○○主張被害
    人張林玉珠受傷住院期間，雖無雇請他人看護，仍由原告甲
    ○○全天照護，總計19天，以每天2000元計算，復為被告所
    不爭，被告應給付原告支出看護費總計3萬8000元，核為適
    當，應予准許，被告應給付看護費3萬8000元。
  (三)喪葬費用：原告甲○○主張被害人張林玉珠死亡因而所支出
    殯喪費用總計28萬1700元，並有收據為憑（本院卷第29-32
    頁）。核支出費用項目包括喪儀20萬6000元、火化費1萬570
    0元、納骨塔6萬元，依我國傳統習俗為必要性支出，金額適
    當，原告請求應予准許，是被告應給付原告甲○○支出之殯
    喪費用總計28萬1700元。
   (四)精神慰撫金：按法院對於慰撫金之量定，應斟酌加害人，
     被害人暨其父、母、子、女及配偶之身分、地位及經濟狀
     況等關係定之。經查：原告甲○○為被害人張林玉珠之配
     偶，為32年3月15日生，目前無業，名下有一棟房屋，配偶
     張林玉珠為63歲受害死亡，原告甲○○當受有相當精神上
     損害，又被告為國中畢業，名下並無財產，目前並無工作
     ，是本院以為原告甲○○所得請求精神慰撫金以50萬元為
     適當，逾此部分範圍不應准許。至於原告乙○○、丙○○
     、丁○○部分，查原告乙○○國中畢業，目前擔任拖吊車
     司機，名下無不動產；原告丙○○為畢業於中原大學，任
     職於川源股份有限公司品保部副理，月薪5萬元，名下有一
     土地不動產；原告丁○○，高中肄業，名下並無不動產，
     本院審酌兩造身分、地位、經濟狀況，以為原告乙○○、
     丙○○、丁○○等所得請求精神慰撫金各以40萬元為適當
     ，逾此部份不應准許。
  (五)綜上所述，原告甲○○所得請求損害賠償金額總計89萬5965
    元，原告乙○○、丙○○、丁○○所得請求損害賠償金額各
    為40萬元。
  (六)按保險人依本法規定所為之保險給付，視為被保險人損害賠
    償金額之一部分；被保險人受賠償請求時，得扣除之，強制
    汽車責任保險法第32條定有明文。經查原告四人已受領強制
    汽車保險金150萬元，是依前揭規定，原告所得請求損害賠
    償金額應扣除已受領之強制責任保險金額，本院認為各該繼
    承人即由原告四人均受之，則原告每人各分375000元，扣除
    後，原告甲○○所得請求損害賠償金額總計52萬0965元，原
    告乙○○、丙○○、丁○○所得請求損害賠償金額各為2500
    0元。
五、從而，原告四人得請求給付被告因侵權行為損害賠償金額，
    原告甲○○請求金額為52萬0965元，原告乙○○、丙○○、
    丁○○請求金額各為25000元，於此數額範圍內，為有理由
    ，應予准許；逾此範圍，即無理由，不應准許，應予駁回。
    本件所命數額未超過0000000元，經本院宣示即告確定，勿
    庸宣告假執行即可執行，原告聲請宣告假執行，即無必要，
    應予駁回。
六、本件事證已臻明確，兩造其餘攻擊防禦方法，核與判決之結
    果不生影響，無庸再逐一予以論究，併此敘明。
據上論結，原告之訴為一部有理由，一部無理由，依民事訴訟法
第449條第1項、第450條，判決如主文。
中    華    民    國    97    年    1     月    30    日
                  民事第五庭    審判長法  官  林陳松
                                      法  官  古金男
                                      法  官  鄭金龍
以上正本係照原本作成。
原告合併上訴利益超過0000000萬元時得上訴第三審。
被告不得上訴。
如對本判決上訴，須於收受判決送達後20日內向本院提出上訴書
狀，其未表明上訴理由者，應於提出上訴後20日內向本院提出上
訴理由書（須按他造人數附具繕本）。
上訴時應提出委任律師為訴訟代理人之委任狀。具有民事訴訟法
第466條之1第1項但書或第2項之情形為訴訟代理人者，另應附具
律師及格證書及釋明委任人與受任人有該條項所定關係之釋明文
書影本。
                                      書記官  陳振海
中    華    民    國    97    年    1     月    31    日
                                                      Ｍ


司法院資訊處製作；財團法人民間司法改革基金會備份。
